【裁判字號】    97,聲,1021
【裁判日期】    971110
【裁判案由】    返還提存物
【裁判全文】
臺灣新竹地方法院民事裁定              97年度聲字第1021號
聲  請  人  甲○○
                        號
相  對  人  遠東國際商業銀行股份有限公司
法定代理人  乙○○
上列聲請人聲請發還擔保金事件，本院裁定如下：
    主  文
本院九十六年度存字第一九五一號擔保提存事件，聲請人所提存
之擔保金新臺幣貳萬元，准予發還。
聲請程序費用由相對人負擔。
    理  由
一、按應供擔保之原因消滅者，法院應依供擔保人之聲請，以裁
    定命返還其提存物，民事訴訟法第104條第1項第1款定有明
    文。前開規定，於其他依法令供訴訟上之擔保者準用之，並
    為同法第106條所明定。
二、本件聲請意旨略以：聲請人前遵本院96年度聲字第1273號民
    事裁定，提供新臺幣20,000元為擔保金，以停止本院96年度
    執字第14730號清償借款強制執行事件，並以本院96年度存
    字第1951號擔保提存事件提存在案，而聲請人並對相對人提
    起再審之訴（本院96年度再字第4號）。茲因相對人對聲請
    人所為前開強制執行之執行名義，即本院95年度促字第2號
    支付命令因逾三個月未能送達於債務人即聲請人，而失其效
    力，則系爭強制執行程序自已無所附麗，故本件應供擔保之
    原因業已消滅，為此請求返還本件擔保金等語，並提出本院
    函文、本院96年度聲字第1273號停止強制執行之民事裁定及
    96年度存字第1951號提存書影本各乙份為證。
三、經查，聲請人主張之上開情事，除據其提出前開證物外，並
    經本院依職權調取本院96年度再字第4號再審之訴事件、96
    年度存字第1951號擔保提存事件卷宗查明屬實，堪認聲請人
    之主張為真。次查，相對人對聲請人所為前開強制執行之執
    行名義為即本院95年度促字第2號支付命令因逾三個月未能
    合法送達於債務人即聲請人，而失其效力，並經本院於民國
    97年6月19日以新院雲非丙95促2字第12123號函撤銷該支付
    命令之確定證明書，此有本院97年6月19日新院雲非丙95促2
    字第12123號函影本乙份在卷可佐，是相對人據以聲請強制
    執行之執行名義既不成立，則系爭強制執行程序自因該執行
    名義未合法成立而失所附麗。再查，聲請人係因對相對人提
    起再審之訴，經本院裁定供擔保停止上開強制執行程序，有
    本院96年度聲字第1273號民事裁定附卷可參，而本件聲請人
    聲請供擔保之原因係在於聲請人若因再審之訴敗訴確定，相
    對人原可早達執行之目的，因聲請人提供擔保停止執行，致
    須俟再審之訴判決確定始能執行，其間所受之損害，以聲請
    人提供之擔保為賠償之用，惟如前所述，相對人據以聲請強
    制執行之執行名義既未成立，則相對人自不得對聲請人聲請
    強制執行，應難認相對人有因停止執行而受有損害，故相對
    人並無損害發生，聲請人應供擔保原因業已消滅，足堪認定
    。從而，本件聲請人聲請發還上開擔保金，即無不合，應予
    准許。
四、依民事訴訟法第95條、第78條，裁定如主文。
中    華    民    國    97    年    11    月    10    日
                  民事第二庭    法  官  彭淑苑
以上正本係照原本作成。
如不服本裁定應於送達後10日內向本院提出抗告狀，並繳納抗告
費新臺幣1,000元。
中    華    民    國    97    年    11    月    10    日
                                書記官  王恬如


司法院資訊處製作；財團法人民間司法改革基金會備份。
